臺灣士林地方法院民事裁定　　　　　 99年度司財管字第139號
聲　請　人　合作金庫商業銀行股份有限公司
法定代理人　劉燈城
代　理　人　鄭有能
聲請人聲請指定被繼承人宋奇應之遺產管理人事件，本院裁定如
下：
    主  文
選任程儀（女，民國○○年○ 月○○日生，身份證統一編號：Ｚ000
000000號）為被繼承人宋奇應（男，民國○○年○ 月○○日生，身分
證統一編號：Ｚ000000000號，生前籍設新北市○○區○○路2 段
228 巷31弄5 號5 樓，民國97年2 月7 日死亡）之遺產管理人。
准對被繼承人宋奇應之大陸地區以外之繼承人為承認繼承之公示
催告。
被繼承人宋奇應之大陸地區以外之繼承人，應自前項公示催告最
後登載新聞紙之日起壹年貳月內承認繼承。上述期限屆滿，無繼
承人承認繼承時，被繼承人宋奇應之遺產，於清償債權並交付遺
贈物後，如有賸餘即歸屬國庫。
程序費用由被繼承人宋奇應之遺產負擔。
    理  由
一、按繼承開始時，繼承人之有無不明，而無親屬會議或親屬會
    議未於1 個月內選定遺產管理人者，利害關係人得聲請法院
    選任遺產管理人，並由法院依公示催告程序，定6 個月以上
    之期限，公告繼承人，命其於期限內承認繼承，民法第1177
    條、第1178條第1 項、第2 項定有明文。
二、本件聲請意旨略以：聲請人為被繼承人宋奇應（原名：宋先
    智，男，民國○○年○ 月○○日生，身分證統一編號：Ｚ0000000
    00號，生前籍設新北市○○區○○路2 段228 巷31弄5 號5
    樓，民國97年2 月7 日死亡）之債權人，被繼承人於民國85
    年1 月3 日將其所有如坐落於新北市○○區○○段北港口小
    段102-1 地號土地、同小段1909建號建物，共同以新台幣（
    下同）4,000,000 元整設定最高限額抵押權予聲請人，作為
    借款擔保，已屆清償期，仍未清償。茲因被繼承人遺有財產
    ，且於97年2 月7 日死亡，其法定繼承人並已向鈞院聲請拋
    棄繼承在案，是否仍有繼承人不明，且其親屬未依民法第
    1177條選定遺產管理人，以致聲請人對其遺產無法行使權利
    ，今為保障聲請人之權益，爰依民法第1178條第2 項之規定
    ，請求法院依法指定被繼承人宋奇應遺產管理人等語，並提
    出借據影本、土地、建物登記謄本、戶籍謄本、除戶戶籍謄
    本、繼承系統表等為證。
三、經查，被繼承人宋奇應確於97年2 月7 日死亡，其繼承人均
    已拋棄繼承，且被繼承人宋奇應之親屬亦未依上開期限選定
    遺產管理人，此經本院依職權調閱97年度繼字第555 號拋棄
    繼承全案卷核閱無訛，堪信聲請人之主張為真實。聲請人既
    為被繼承人之債權人，有前揭借據影本、土地、建物登記謄
    本等可參，則聲請人自屬法律上之利害關係人，故本件聲請
    人聲請選任被繼承人之遺產管理人以維其權益，洵屬有據。
四、次查，被繼承人宋奇應之父、母、內、外祖父母皆已死亡，
    而其現存之子女、兄弟姊妹及配偶皆已向法院聲明拋棄繼承
    ，並經法院准予備查在案，是否仍有其他繼承人尚屬未明。
    本院審酌程嘉儀為被繼承人宋奇應之配偶，其雖已聲明拋棄
    繼承，惟考量其與被繼承人生前同住，復為上開借貸債務之
    連帶保證人，有土地及建物登記謄本在卷可按，堪信其與被
    繼承人之關係較他人為親密，對被繼承人生前財產及其債權
    、債務關係自較旁人清楚，就被繼承人之財產管理較為方便
    。是本院認應選任程嘉儀為被繼承人宋奇應之遺產管理人，
    爰裁定如主文第1 項所示，並依法為承認繼承之公示催告。
五、依非訟事件法第157條規定，裁定如主文。
六、如不服本裁定，應於裁定送達後10日內，以書狀向本院提出
    抗告狀，並繳納抗告費新臺幣1,000 元。
中    華    民    國  100     年    4     月    13    日
                  家事庭司法事務官